臺灣高等法院臺中分院刑事判決　　　　　　　　九十一年度交上易字第一七八六號
　　上　訴　人
　　即　被　告　甲○○
右上訴人因過失傷害案件，不服臺灣彰化地方法院九十一年度交易字第五七號中華民
國九十一年六月二十八日第一審判決（起訴案號：臺灣彰化地方法院檢察署九十一年
度偵字第二八八七號），提起上訴，本院判決如左：
    主　  文
原判決撤銷。
甲○○因過失傷害人，處有期徒刑貳月，如易科罰金，以參佰元折算壹日。
    事  　實
一、甲○○於民國九十年十月二十一日下午二時二十分許（起訴書載下午二時許），
    駕駛車牌號碼ＱＯ－五二六七號自小客車，沿彰化縣鹿港鎮東崎里石埤巷由南往
    北方向行駛，行經該巷與該巷七之二號旁之產業道路（該產業道路呈東、西向）
    之無號誌交岔路口，原應注意汽車行駛時，駕駛人應注意車前狀況，並隨時採取
    必要之安全措施及汽車行駛至無號誌交岔路口時，應減速慢行，作隨時停車之準
    備，而依當時情形，又無不能注意之情事，竟疏於注意，於通過上開交岔路口時
    ，非但未注意車前狀況亦未減速慢行，即貿然前行，適同一時、地，有詹政隆（
    詹政隆過失傷害部分，未據告訴）駕駛車牌號碼Ｖ六－九四一五號自小客車其後
    搭載乙○，沿彰化縣鹿港鎮石埤巷七－二號旁之產業道路由西往東方向行駛，行
    經前開無號誌之交岔路口，亦疏未注意車前狀況且亦未停讓右方車先行，即懵懂
    前行，雙方見狀均避、煞不及，甲○○所駕駛之前開自小客車遂撞及詹政隆所駕
    駛之前開自小客車右後方車門，致乘坐於右後座之乙○受有骨盆骨折、右肩鈍挫
    傷及左大腿鈍挫傷等之普通傷害。甲○○於肇事後，隨即託路人報案，並於警員
    到達現場時向警員陳述肇事經過自首犯罪，進而接受裁判。
二、案經乙○訴由臺灣彰化地方法院檢察署檢察官偵查起訴。
    理  　由
一、訊據上訴人即被告甲○○，對其駕駛車牌號碼ＱＯ─五二六七號自小客車於前揭
    時、地，與詹政隆所駕駛車牌號碼Ｖ六─九四一五號自小客車發生撞擊，使Ｖ六
    ─九四一五號自小客車上之乘客即告訴人乙○受有骨盆骨折、右肩鈍挫傷及左大
    腿鈍挫傷等傷害之事實，坦白供認，並自承其對於本件事故之發生有過失，惟辯
    稱伊當時時速約四十公里左右，伊當時並未注意左側有來車，所以伊也有部分過
    失，但告訴人方面過失責任比伊重，伊有和解之誠意，只不過告訴人請求之金額
    過高，無力支付而未達成和解云云。但查：
　（一）右揭事實，業據告訴人乙○指訴甚明，且有道路交通事故調查報告表、財團
        法人彰化基督教醫院診斷證明書各一紙及照片五張附於偵查卷內可稽。又查
        被告於警訊時，坦白供承「因未注意從石埤巷七之二號旁之產業道路之車輛
        ，撞及行石埤巷七之二號旁產業道路之車輛，撞及行石碑巷七之二號產業道
        路（由西往東）之自小客車而肇事」，而證人詹政隆於警訊時，亦證稱「：
        ：：我車已行至路口中央，突然見從石埤巷（由南往北）方向有自小客車，
        車速很快，我車已來不及閃避，即被該車撞及我車右後車門而肇事」，有彰
        化縣警察局鹿港分局警備隊交通事故談話紀錄表影本二份附於偵查卷內可按
        。再者，參諸前揭道路交通事故調查報告表及照片顯示「Ｖ六─九四一五號
        自小客車之右後門嚴重凹陷，ＱＯ─五二六七號自小客車之前保險桿受創」
        「Ｖ六─九四一五號自小客車受撞後，呈車頭朝南方，且後車輪陷於距路口
        約四．七公尺之水溝處，而ＱＯ─五二六七號自小客車乃呈車頭朝北，停放
        路角處狀」，顯見於肇事當時，被告駕駛前開ＱＯ─五二六七號自小客車之
        車速頗快，未有減速之現象，否則焉有呈上開現象之可能。是被告所辯：伊
        有減速慢行云云，並非屬實。
　（二）次按汽車行駛時，駕駛人應注意車前狀況並隨時採取必要之安全措施及車輛
        行經無號誌之交岔路口，應減速慢行，作隨時停車之準備，道路交通安全規
        則第九十三條第一項第三款、第九十四條第三項定有明文，自應為駕駛人之
        被告所應注意，依前開道路交通事故調查報告表所示，本件肇事時間為下午
        二時二十分許，日照良好，且路上並無其他障礙，故視線係屬良好，是依當
        時情狀，並無不能注意之情形，被告竟疏未注意以致肇事使告訴人受傷，其
        確有過失乃甚為明確。至被告固抗辯告訴人方面過失責任比其重云云。查本
        件搭載告訴人之駕駛詹政隆，於上揭時地，駕駛自小客車，行經前開無號誌
        之交岔路口，原應注意車前狀況，且應注意車輛行至無號誌之交岔路口，左
        方車應暫停讓右方車先行，而依當時之情形，並無不能注意之情事，詹政隆
        竟疏於注意車前狀況，復未停讓右方車之被告車先行，以致造成本件車禍事
        故之發生，其違反道路交通安全規則第九十四條第三項、第一百零二條第一
        項第二款之規定，固亦有過失，惟此乃為本件車禍之共同原因，不能因搭載
        告訴人之駕駛詹政隆亦有過失，而解免被告之過失罪責，是被告抗辯告訴人
        亦有過失云云，尚不足取。再者，本件經送請臺灣省彰化縣區車輛行車事故
        鑑定委員會鑑定結果及臺灣省車輛行車事故覆議鑑定委員會覆議結果，均認
        「詹政隆駕駛自小客車行經無號誌交岔路口，左方車未停讓右方車先行，為
        肇事主因。甲○○駕駛自小客車行經無號誌交岔路口，未減速慢行作隨時停
        車之準備為肇事次因。」有各該委員會九十一年一月二日彰鑑字第九○○七
        九五號函附鑑定意見書一份及九十一年三月十八日府覆議字第九一○二三九
        號函一份在卷可參，核與本院認定結果相符，自堪採擇，足見被告就本件事
        故之發生確有過失，可堪認定。此外，本件被告之過失駕駛行為，核與告訴
        人之傷害結果間，復具有相當因果關係。從而，本件事證明確，被告犯行堪
        以認定，應予依法論科。
二、核被告所為，係犯刑法第二百八十四條第一項前段之過失傷害罪。查本件被告於
    肇事後，隨即託路人報案，並於警員到達現場時向警員陳述肇事經過自首犯罪，
    進而接受裁判，業據被告供明在卷，且經告訴人乙○陳述屬實，復有被告於案發
    當日下午三時四十分經警訊問時，承認係由其駕車肇事之彰化縣警察局鹿港分局
    警備隊交通事故談話紀錄表一紙在卷可按，堪信被告於本院調查中所辯其係肇事
    後主動託人向警報案並承認肇事一節，應堪採信，則被告於肇事後即主動託人向
    警報案接受偵訊，並向警員坦承肇事而接受裁判，應依刑法第六十二條前段自首
    之規定，減輕其刑。原審為被告論罪科刑之判決，固非無見，惟查被告於本件車
    禍後，即託人向警方報案並承認肇事，符合自首之規定，原判決未論以自首及依
    刑法第六十二條前段之規定，減輕其刑，尚有未洽。被告上訴意旨猶執陳詞辯稱
    告訴人亦有過失云云，然此不能解免被告之刑責，其上訴雖無理由，惟原判決既
    有可議，即應由本院將原判決撤銷改判。爰審酌被告之素行尚屬良好，又其智識
    程度、被告過失程度之輕重、對被害人所造成之危害、搭載被害人之駕駛詹政隆
  就本件車禍之發生亦有過失，及雖坦承其有過失，惟肇事後未賠償被害人之損害
    ，迄未與被害人達成和解等一切情狀，量處有期徒刑二月，並諭知易科罰金之折
    算標準。
三、本案被告經合法傳喚，無正當理由而未於本院審判期日到庭，爰不待其陳述逕行
    判決。
據上論斷，應依刑事訴訟法第三百六十九條第一項後段、第三百六十四條、第三百七
十一條、第二百九十九條第一項前段，刑法第二百八十四條第一項前段、第六十二條
前段、第四十一條第一項前段，罰金罰鍰提高標準條例第一條前段、第二條，判決如
主文。
本案經檢察官丙○○到庭執行職務。
中      華      民      國　  　九十一   年      十二     月     十 　  日
                                    臺灣高等法院臺中分院刑事第六庭
                                          審判長法　官　李　文　雄
                                                法　官　邱　顯　祥
                                                法　官  陳　秀　
右正本證明與原本無異。
不得上訴。
                                                書記官  黃  禎　祥
中      華      民      國　  　九十一   年 十二     月    十一　  日
附錄本案論罪科刑法條全文：
刑法第二百八十四條第一項：
因過失傷害人者，處六月以下有期徒刑、拘役或五百元以下罰金。致重傷者，處一年
以下有期徒刑、拘役或五百元以下罰金。
                                                                        Ｉ
